最高法院刑事判決　　　　　　　　　　111年度台上字第3984號
上　訴　人　陳彥禎


　　　　　　郭祖寧







上列上訴人等因加重詐欺案件，不服臺灣高等法院臺南分院中華
民國111 年6 月15日第二審判決（111 年度金上訴字第197 號，
起訴案號：臺灣臺南地方檢察署110 年度偵字第6790號），提起
上訴，本院判決如下：
    主  文
上訴駁回。
    理  由
一、按刑事訴訟法第377 條規定，上訴於第三審法院，非以判決
    違背法令為理由，不得為之。是提起第三審上訴，應以原判
    決違背法令為理由，係屬法定要件。如果上訴理由書狀並未
    依據卷內訴訟資料，具體指摘原判決不適用何種法則或如何
    適用不當，或所指摘原判決違法情事，顯與法律規定得為第
    三審上訴理由之違法情形，不相適合時，均應認其上訴為違
    背法律上之程式，予以駁回。
二、民國110年 6月18日修正施行之刑事訴訟法第348條規定：「
    （第1 項）上訴得對於判決之一部為之。（第2 項）對於判
    決之一部上訴者，其有關係之部分，視為亦已上訴。但有關
    係之部分為無罪、免訴或不受理者，不在此限。（第3 項）
    上訴得明示僅就判決之刑、沒收或保安處分一部為之」。同
    日修正施行之刑事訴訟法施行法第7 條之13規定：「中華民
    國一百十年五月三十一日修正通過之刑事訴訟法施行前，已
    繫屬於各級法院之案件，於施行後仍適用修正前刑事訴訟法
    第三百四十八條規定；已終結或已繫屬於各級法院而未終結
    之案件，於施行後提起再審或非常上訴者，亦同」。本案係
    於上述規定修正施行之後111 年2 月8 日始繫屬於原審法院
    （見原審卷第3 頁），上訴之效力及範圍應依修正後第 348
    條規定。原審以上訴人陳彥禎、郭祖寧明示僅就第一審判決
    量刑（包括是否適用刑法第59條及宣告緩刑）部分提起第二
    審上訴，並經檢察官、上訴人等同意僅就量刑進行審理（同
    上卷第9 至13、15、231 、233 頁），及上訴人等賠償被害
    人的款項，亦涉及其等犯罪所得是否仍宣告沒收，因認上訴
    人等對於本案犯罪事實、所犯法條及論罪部分之認定，均沒
    有爭執，亦未提起上訴，而僅以第一審判決量刑及沒收妥適
    與否為審理範圍，乃引用第一審判決所載之事實、證據及論
    罪，而撤銷第一審關於上訴人2人所犯3人以上共同詐欺取財
    4 罪所處之刑（含應執行刑）及沒收部分之判決，改判上訴
    人2人各如原判決主文第2、3 項所示之刑、應執行刑及沒收
    ，已詳敘其所憑之依據及認定之理由，所為論斷，有卷存資
    料可資覆按。
三、按量刑係法院就繫屬個案犯罪之整體評價，乃事實審法院得
    依職權自由裁量之事項，故量刑判斷當否之準據，應就判決
    之整體觀察為綜合考量，苟已以行為人之責任為基礎，並斟
    酌刑法第57條各款所列情狀，在法定刑度內，酌量科刑，無
    顯然失當或違反公平、比例及罪刑相當原則，亦無偏執一端
    ，致明顯失出失入情形，且其執行刑之量定，未違反刑法第
    51條各款所定之方法或範圍，又無明顯悖於前述量刑原則或
    整體法律秩序之理念，即不得任意指為違法或不當，以為第
    三審上訴之理由。原判決就上訴人2 人所犯各罪，已綜合審
    酌刑法第57條科刑等一切情狀，並載敘其2 人於原審已與被
    害人陳家容等4 人達成調解，並均如數賠償完畢之犯後態度
    之理由，在罪責原則下適正行使其量刑之裁量權，各科處所
    示之刑及所定應執行刑，核其量定之刑罰，已兼顧相關有利
    與不利之科刑資料，客觀上並未逾越法定刑度，就所定之執
    行刑非以累加方式，亦給予相當幅度之恤刑，難認有裁量權
    濫用之違法情形，自不得任意指摘或擷取其中片段執為第三
    審之上訴理由。又應否依刑法第59條酌量減輕其刑，法院本
    屬有權斟酌決定，故未酌減其刑，既不違背法令，自不得執
    為提起第三審上訴之理由。原審審酌上訴人2 人所犯情狀，
    認無可憫恕之事由，已闡述其理由明確，未依該條規定酌減
    其刑，並無違法可指。至緩刑之宣告，除應具備一定條件外
    ，並須有可認為以暫不執行刑罰為適當之情形，始得為之，
    屬法院裁判時得依職權裁量之事項，當事人不得以未諭知緩
    刑指為判決違背法令。原審就上訴人等請求宣告緩刑一情，
    已經調查、審酌，並於判決內敘明不予宣告緩刑之理由，要
    無違法可言。
四、上訴人等之上訴意旨無非係置原判決所為明白論斷於不顧，
    單純就前述量刑裁量權之合法行使，徒以自己之說詞，任意
    指為違法，難認已符合首揭法定之上訴要件，應認其等上訴
    為不合法律上之程式，均予以駁回。
據上論結，應依刑事訴訟法第395條前段，判決如主文。
中    華    民    國   111    年    9     月    8     日
                  刑事第七庭審判長法  官  段  景  榕  
                                  法  官  沈  揚  仁  
                                  法  官  汪  梅  芬  
                                  法  官  宋  松  璟  
                                  法  官  楊  力  進  
本件正本證明與原本無異
                                  書記官
中    華    民    國   111    年    9     月    12    日